行　政　法　院　判　決　　　　　　　　　　　　　八十七年度判字第二七○一號
　　原　　　告　甲○○
　　被　　　告　國立彰化師範大學
右當事人間因有關教育事務事件，原告不服中央教師申訴評議委員會中華民國八十七
年一月二十六日台八七申字第八七○○七二六○號再申訴決定，提起行政訴訟，本院
判決如左︰
　　主  文
原告之訴駁回。
　　事  實
緣原告在國立彰化師範大學任教多年，該校以原告身體健康欠佳，無法正常教學，乃
於民國八十四年七月十七日經輔導系教師評審委員會決議：建請續聘一年，一年後由
原告提出精神狀況證明診斷書（須『公立精神醫院或公立教學醫院精神科』開立）。
八十四年七月二十六日輔導系前主任蕭文簽依前開系教評會決議，再予續聘一年並停
授課俾便調養，一年後再行審議並建議原告請假一年。八十五年六月二十日，蕭文主
任以存證信函促其提繳「精神狀況證明診斷書」，原告仍未提繳，八十五學年度亦未
予排課．．．。八十五年十二月十一日該校八十五學年度第一學期輔導學系系教評會
第三次會議決議：「再次通知原告限於民國八十六年元月三十一日前繳交公立醫院之
精神狀況證明診斷書，同時轉知原告．．．，人事室致輔導學系主任通知．．．應告
知原告下列兩項：(一)可依規定檢具公立醫院診斷書請病假在家休養。(二)如其未依規定
請假而仍到校且無授課時，則學期結束時應提出研究報告俾憑審核」。原告爰於八十
五年十二月二十三日，向學校教師申訴評議委員會（以下簡稱申評會）提出申訴指陳
：「校方依據輔導系八十四年七月十七日系務會議非法錯誤之決議，不予排課並強迫
繳交健康證明，同時更脅迫繳交研究報告，違法不當」。案經該校申評會決定予以退
回，原告不服，乃向中央教師申訴評議委員會再申訴，遞遭決定駁回，遂提起行政訴
訟。茲摘兩造訴辯意旨於次：
原告起訴意旨及補充理由略謂：一、被告未依法合理排課係屬違法處分：(一)就程序違
法方面：被告作不排課之處分，並未依法定程序辦理，且事前並未通知原告答辯，事
後亦未通知原告。被告任意不予排課，不無違法。(二)關於實體違法方面：(1)被告懷疑
原告有精神症狀。藉口原告「身體健康欠佳」及「無法正常教學」等籠統含糊之理由
而作不排課之處分，於法無據。按個人是否有精神病，應由醫師認定應請被告舉證提
出醫師證明。又所謂身體健康欠佳，係指身體在何種情況下才能稱為「欠佳」，應由
醫師認定。又被告指稱無法正常教學，應請被告舉證提出合法客觀證據，以證明何時
無法正常教學及何時未能完成教學任務﹖(2)原告連續任教二十年，身體健康，並無病
假紀錄，工作勝任愉快，敬業樂群，並於八十五年十一月及八十六年五月提出省立中
興醫院及省立南投醫院體檢合格證明，其中均已證明「言語精神」及「神經系統」皆
正常。又於八十六年十一月提出中國醫藥學院附設醫院精神科診斷證明無精神病，且
心理人格測驗皆屬正常，足證原告並無精神病且身體健康。若被告有反證，應請提出
反證（醫師證明）。二、原告任教職十八年，未曾受學生不當申訴，不知於何時回答
問題之內容想法奇怪﹖或應對時對人之確認奇怪﹖更不知教授何種課程時，大聲播放
流行音樂中斷上課﹖或於何課程中，楞立講台達十多分鐘﹖或於任何授課時，錯過下
課時間仍不發一言，令學生不知所措﹖尤不曾有何種前後不連貫之怪異言辭，而影響
學生之受教權益。三、被告所稱：「認知功能不佳」，而減少課程，乃事後被告不實
轉換引據為不排課之理由。按「認知功能不佳」，實不知所指為何﹖其標準如何﹖如
何認定﹖是否為排除異己﹖迫害默默教育耕耘者﹖漫天喊話，毫無情理莫須有之陷害
謊言﹖況「認知功能不佳」是否即在暗指原告精神障礙﹖否則何須公立精神醫院專任
醫師證明﹖此二者究係互為相關或毫無關連﹖再申訴駁回決定未加釐清，遽行駁回理
由實屬不備。四、被告稱原告檢具之「體格檢查表」何以不就近於台中市取得﹖查中
國醫藥學院附設醫院乃設於台中市○○路，並非台中市外，該診斷證明書診斷屬於精
神科，況被告亦未要求原告須前往何家醫院﹖由何位專門科醫師檢查﹖始足堪可信，
又如何苛責原告提具之診斷書不實而「隱瞞實情」，再申訴駁回理由，未就此等事實
，詳為審酌，以使事證明確，事理公平，卻於駁回理由二反謂：「是否如學校指稱『
試圖隱瞞事實』，有待審酌」，該項駁回理由，既未加調查，又如何認定「隱瞞事實
」，實已自相矛盾而令人難以信服。五、原告生性溫和，與世無爭，不擅爭權奪利而
默默耕耘，乃典型教育工作者，故因受前系主任蕭文及校長陳倬民以「減課」及「縮
減受聘期間」之排擠，雖感無法忍受，惟身為教職員，而與學校爭議，內心實倍感痛
苦，故由原告之夫出名代理，以免再次遭受多次身心傷害及鬱結。縱由原告之夫代為
處理，是否即可指為「健康不佳」、「認知功能失常」﹖六、懇請鈞院詳為查證，賜
將原處分及一再申訴決定撤銷，以維法益，而彰公理等語。
被告答辯意旨略謂︰一、原告因健康不佳，認知功能有不尋常之情形如左：(1)與被告
學校同事互動中，呈現言行奇怪現象，包括書寫內容怪異信函、其應對時對人之確認
奇怪、回答問題之內容想法奇怪。(2)在過去上課中，有令人不解之行為，包括大聲播
放流行音樂，中斷上課，或楞立講台上或講課中途有前後不連貫之怪異內容。影響教
學工作至少已達八年之久，而且每況愈下，導致不得不逐年減授課程，終至不能授課
，自八十四學年第一學期已未排課，並非最近才未排課，原告所言與事實未盡相符。
二、原告健康不佳，有如前述，影響其教學及學術研究工作，被告為維護學生之受教
權，於八十四年七月十七日經輔導學系教師評審委員會決議：給予續聘一年，一年後
須提出公立醫院「精神狀況證明診斷書」，一年後再行審議，其間由輔導系同仁多協
助與觀察：被告之輔導學系前主任蕭文於八十四年七月二十六日依系教評會決議簽請
甲○○副教授請假一年並暫停授課，俾便調養，亦獲被告校長核准在案。三、八十五
年六月二十六日輔導系前主任蕭文以存證信函促請原告提繳「精神狀況證明診斷書」
，惟其並未提繳，因而輔導學系教師評審委員會未作成新的決議，輔導系於八十五學
年度只能依前決議繼續未予排課，以保障學生受教權益。八十五年十二月十一日輔導
學系教師評審委員決議再發存證信函通知原告應於八十六年元月三十日前提出該項證
明書，但原告仍未提繳。由於原告一案，自八十三年起已在輔導學系教師評審委員審
議過程，輔導學系均依照教師評審委員會之決議辦理，並無不當。四、原告既然願意
向輔導學系檢具八十五年十一月二十二日之「體格檢查表」，又向教育部檢具八十六
年五月十五日之「體格檢查表」，但不檢具精神專科醫生出具之「精神狀況診斷證明
書」，顯示其所檢具之證明書，是否試圖隱瞞實情，不無疑問。另該兩紙「體格檢查
表」上各科均係由同一醫師曾鴻凎檢驗，該醫師究屬那一科亦未註明，竟在眼科、耳
科、牙科、外科、內科欄內，全部蓋章，應非屬精神專科醫師甚明。同時原告係居住
台中市，不就近在省立台中醫院或台中榮民總醫院請求檢驗，卻遠至南投中興新村之
中興醫院辦理「體格檢查表」，亦有違常理。況查該體格檢查表並非被告於八十四年
七月十七日經輔導學系教師評審委員會決議：所指之公立醫院「精神狀況證明診斷書
」，與決議之要件不符。倘若原告精神狀況良好，其前往公立醫院由精神專科醫師作
詳實之診斷，出具證明書，乃輕而易舉之事，竟不為之，反而大費周章，未依該決議
辦理，實令被告不能理解。五、原告因健康不佳認知功能失常，不僅影響教學，且無
法自理個人要務。其向監察院陳情及向被告大學申評會申訴之書函等文書，均由其夫
郭金澤代為處理。對於需要複雜認知功能之學術性教學工作和研究工作能否勝任，實
不辯自明。六、原告係主修教育學，並非主修諮商心理學，過去其在輔導學系均教授
「教育概論」、「教育評鑑」兩科目。由於其授課勝任程度每況愈下，輔導學系在盡
力照顧其排課問題之下，曾於八十三學年度第二學期勉強排有「諮商名著選讀」，故
其於申訴書所列能擔任課程科目多與事實不符。七、有關原告於再申訴書所提希望獲
得之補救乙節，由於被告對原告催繳精神狀況證明診斷書之理由並未消滅，為顧慮學
生受教權益，宜繼續停止原告之授課。八、關於原告指稱被告強迫其繳交健康證明於
法無據乙節，按被告因從原告與同事互動間呈現言行奇怪現象，包括書寫內容怪異信
函，其應對時對人之確認態度、回答問題之內容想法異常、上課時行為反常表現等所
生之合理懷疑，據以要求原告提出精神狀況診斷證明書，乃緣於系教評會之決議，且
符合現行教師法第十四條規定之基本精神，於情於理於法均無不合。九、按教師法第
十七條第二、五款明文規定，教師負有積極維護學生授教之權益、實施教學活動、從
事與教學有關之研究等義務。被告人事室通知原告如未依規定請假而仍到校且無授課
情形下，於學期結束時應提出研究報告俾憑審核，自屬有據，原告狀稱被告學校脅迫
其繳交研究報告云云，均屬與事實不符。原中央申評會之決定，並無不當。原告提起
本件行政訴訟，顯無理由，請判決駁回其訴等語。
    理  由
按學校對於所聘任之教師，如遇有其不適任教師之情事，應依法處理。教育人員任用
條例第三十一條規定：「具有左列情事之一者，不得為教育人員；其已任用者，應報
請主管教育行政機關核准後，予以解聘或免職：「一、．．．六、經醫師證明有精神
病者。七、．．．」又教師經合格醫師證明有精神病者，不得聘為教師，其已聘任者
，除依規定辦理退休或資遣外，應報請主管教育行政機關核准後，予以解聘、停聘或
不續聘。如有教學不力或不能勝任工作，有具體事實或違反聘約情節重大者，依教師
法第十四條第二項規定應經教師評審委員會三分之二以上出席及出席委員半數以上之
決議得解聘、停聘或不續聘。教師法第十四條第二項、第三項分別定有明文。本件被
告以原告健康不佳認知功能有不尋常情形，影響其教學及學術研究工作達數年之久，
業經被告調查其有下列情形：1.與該校同事互動中呈現言行奇怪現象，包括書寫內容
怪異信函、其應對時對人之確認奇怪、回答問題之內容想法奇怪。2.在過去上課中有
令人不解之行為，包括大聲播放流行音樂中斷上課，或楞立講台上或講課中途有前後
不連貫之怪異內容。尚難謂無具體之事證，被告為維護學生之受教權，於民國八十四
年七月十七日經輔導系教師評審委員會議決議：本系教評會簽請續聘甲○○老師一年
，一年後由郭老師提出精神狀況證明診斷書（須『公立精神醫院或公立教學醫院精神
科』開立）．．．。該校以行政程序決定採暫不排課方式續聘原告，已兼顧原告在校
任教多年，未依前揭規定處理，而通知其提出前開精神狀況診斷書，並以依教師法第
十七條規定，教師負有積極維護學生受教之權益、實施教學活動、從事與教學有關之
研究等義務。通知原告如未依規定請假而仍到校且無授課情形下，於學期結束時應提
出研究報告俾憑審核，洵非無據。原告為前主張，惟其所檢具八十五年十一月二十二
日及八十六年五月十五日台灣省立中興醫院及台灣省立南投醫院發給之體格檢查表，
又另提出中國醫藥學院附設醫院診斷證明書，均與被告所要求之「精神狀況診斷證明
書」不符，況其教學有關之研究報告亦未依限提出，從而被告停止原告授課，核無不
當。原告訴稱被告強迫其繳交研究報告、學校應合理安排授課課程云云，尚非可採。
本件被告原處分核無違誤。申訴及再申訴決定遞予維持，俱無不合。原告起訴論旨為
無理由，應予駁回。
據上論結，本件原告之訴為無理由，爰依行政訴訟法第二十六條後段，判決如主文。
中    華    民    國     八十七      年     十二     月     二十四      日
                    行 政 法 院 第 四 庭
                                審 判 長 評  事      葉  振  權
                                         評  事      吳      仁
                                         評  事      吳  錦  龍
                                         評  事      林  家  惠
                                         評  事      吳  明  鴻
右  正  本  證  明  與  原  本  無  異
                                         法院書記官  張  惠  美
中    華    民    國     八十七      年     十二     月     二十四      日
